【裁判字號】    94,上更(一),363
【裁判日期】    950124
【裁判案由】    違反槍砲彈藥刀械管制條例
【裁判全文】
臺灣高等法院臺中分院刑事判決     94年度上更(一)字第363號
上  訴  人
即  被  告  甲○○
指定辯護人  本院公設辯護人  丙○○
上列上訴人因槍砲彈藥刀械管制條例案件，不服臺灣彰化地方法
院89年度訴字第470號中華民國89年9月27日第一審判決（起訴案
號：臺灣彰化地方法院檢察署89年度偵字第186號），提起上訴
，判決後經最高法院發回更審，本院判決如下：
    主  文
原判決撤銷。
甲○○未經許可，持有可發射子彈具有殺傷力之槍枝，處有期徒
刑壹年壹月，併科罰金新台幣貳萬元，罰金如易服勞役，以新台
幣玖佰元即銀元參佰元折算壹日。扣案之具有殺傷力仿具瑞塔廠
半自動手槍而改造之玩具手槍壹支（槍枝管制編號：0000000000
）沒收。
    事  實
一、甲○○明知可發射子彈具有殺傷力之槍枝係槍砲彈藥刀械管
    制條所列管之槍枝，未經許可，不得持有，竟於民國（下同
    ）88年11月中旬某日，在彰化縣溪湖鎮溪湖國中附近，以新
    台幣（下同）4900元之代價，向綽號「阿貴」姓名年籍不詳
    之男子，購得可發射子彈具有殺傷力仿具瑞塔廠半自動手槍
    而改造之玩具手槍1支（槍枝管制編號：0000000000），並
    自該時、地起，未經許可而持有之，其間或置於彰化縣溪湖
    鎮○○里○○○街46巷2號住處，或置於住家附近之空地，並
    且曾持至彰化縣溪湖鎮鳳山寺附近試射。嗣其於88年12月21
    日上午1時50分許，乘坐車牌號碼QK-4262號自小客車內，途
    經彰化縣彰化市○○街28號前，為警查獲，並扣得前開可發
    射子彈具有殺傷力仿具瑞塔廠半自動手槍而改造之玩具手槍
    1 支。
二、案經彰化縣警察局彰化分局移送臺灣彰化地方法院檢察署檢
    察官偵查起訴。
    理  由
一、訊據上人即被告巫和明（下稱被告）固坦承於上揭時、地持
    有前該槍枝，惟矢口否認有何持有可發射子彈具有殺傷力槍
    枝犯行，先辯稱：找到槍時，槍管是塑膠裡面並無火藥，該
    槍應該沒有殺傷力云云。經查：被告於88年12月21日警詢時
    供稱：「該把改造貝瑞塔92手槍，機械構造均正常，可將子
    彈上膛，撞針及擊錘均可將子彈擊發，這把槍可以拉1次子
    彈上膛，擊發子彈，另再拉1次彈殼退出，並自動再上彈於
    槍膛內．．．大約在1個月前，我改造好子彈後，有持這把
    槍到溪湖鎮鳳山寺後面墳場進行試射，當時我是改造2發子
    彈後，將槍彈帶到上述地點對空鳴槍，1發子彈有擊發，1
    發子彈未擊發．．．試射時有見槍管冒出火花」等語（見警
    卷第3、4頁），顯然被告於試射後已明知該槍枝可反覆擊發
    子彈，並具有一定射程及威力。扣案改造手槍1支（含彈匣1
    個）經檢察官函請內政部警政署刑事警察局（下稱刑事警察
    局）鑑驗結果：「一送鑑改造手槍壹枝（槍枝管制編號0000
    0000 00），認係由仿BERETTA廠半自動手槍製造之塑膠玩具
    手槍（握把為金屬材質），拆除塑膠管內阻鐵而成之改造手
    槍，以打擊底火（葯）引爆子彈內火葯為發射動力，．．．
    。二送驗改造彈殼壹拾伍顆，實均係玩具金屬空彈殼」等語
    ，有該局89年1月3日刑鑑字第140555號鑑驗通知書附卷可憑
    （見偵查卷第13頁），經本院本審再就該槍枝是否具殺傷力
    函請刑事警察局鑑定結果：「二送鑑改造手槍壹枝（槍枝管
    制編號00000000 00），經檢視，槍管為塑膠材質且已貫通
    ，機械性能良好，因本案彈殼可適用於送鑑之手槍，故以該
    彈殼加裝鋼珠（直徑約6mm、重量約0.88）及底火、火藥及
    導火孔連桿組合而成之適用子彈試射，試射結果，子彈可擊
    發，測得彈丸之速度為348m/s，換算其動能為53.29焦耳，
    單位面積動能為188.46焦耳/平方公分。三殺傷力之相關數
    據：(1)美國軍醫總署定義：彈丸撞擊動能達58呎磅（約為78
    .6 焦耳），則足以使人喪失戰鬥能力。(2)本局對活豬作射
    擊測結果，彈丸單位面積動能達24焦耳/平方公分，則足以
    穿入豬隻皮肉層。(3)依日本科學警察研究所之研究結果，彈
    丸單位面積動能達20焦耳/平方公分則足以穿入人體皮肉層
    」等語，有該局94年12月15日刑鑑字第0940182952號鑑驗通
    知書1份附卷可稽（見本院本審卷第15頁），堪認扣案槍枝
    確具有殺傷力。被告辯稱：該槍枝應該沒有殺傷力云云，顯
    屬飾卸之詞，不足採取，本案事證明確，被告犯行堪以認定
    ，應依法論科。
二、按槍砲彈藥刀械管制條例業於94年1月26日修正公布，於同
    年1月28日生效，其中將原槍砲彈藥刀械管制條例第11條刪
    除，並與原該條例第8條、第10條合併修正移列為修正後該
    條例第8條，且修正後該條例第8條第4項所定未經許可，持
    有可發射子彈具有殺傷力之改造手槍罪之刑度，業已提高為
    3年以上10年以下有期徒刑，併科新台幣7百萬元以下罰金，
    是本件被告上揭違反槍砲彈藥刀械管制條例之犯行，於行為
    後法律已有變更，經比較新舊法之結果，以修正前之槍砲彈
    藥刀械管制條例有利於被告，依刑法第2條第1項但書規定，
    應適用最有利於被告之法律即修正前槍砲彈藥刀械管制條例
    第11條第4項持有可發射子彈具有殺傷力之改造手槍罪論處
    。核被告所為，係犯修正前槍砲彈藥刀械管制條例第11 條
    第4項之未經許可，持有可發射子彈具有殺傷力之改造手槍
    罪。原審以被告罪證明確，予以論罪科刑，固非無見，惟查
    ：槍砲彈藥刀械管制條例業於94年1月26日修正公布，並於
    年1月28日生效，原審未及比較新舊法，尚有未洽，被告上
    訴執詞否認犯行，雖無理由，惟原判決既有前揭可議之處，
    即應由本院予以撤銷改判。爰審酌被告之犯罪之動機、目的
    、手段、智識程度、所為尚未對社會治安造成實質危害及其
    於犯罪後之態度等一切情狀，量處如主文第2項所示之刑，
    並就罰金部分，諭知易服勞役之折算標準，以資懲儆。扣案
    之可發射子彈具有殺傷力仿具瑞塔廠半自動手槍而改造之玩
    具手槍1支為槍砲彈藥刀械管制條例所禁止持有之違禁物，
    應依刑法第38條第1項第1款規定沒收之；至扣案改造彈殼15
    顆，經刑事警察局鑑定結果係玩具金屬空彈殼，尚非違禁物
    ，依法尚不得宣告沒收，附此敘明。
據上論斷，應依刑事訴訟法第369條第1項前段、第364條、第299
條第1前段，修正前槍砲彈藥刀械管制條例第11條第4項，刑法第
2條第1項但書、第11條前段、第42條第3項 、第38條第1項第1款
，罰金罰鍰提高標準條例第2條，判決如主文。
本案經檢察官乙○○到庭執行職務。
中    華    民    國    95    年    1    月    24     日
            刑事第七庭  審判長法  官  林  榮  龍
                              法  官  許  秀  芬
                              法  官  江  錫  麟
上列正本證明與原本無異。
如不服本判決應於收受送達後十日內向本院提出上訴書狀，其未
敘述上訴之理由者並得於提起上訴後十日內向本院補提理由書（
均須按他造當事人之人數附繕本）。
                              書記官  劉  建  智
中    華    民    國    95    年    1    月    25     日
附錄本案論罪科刑法條全文：
修正前槍砲彈藥刀械管制條例第11條第4項：
  未經許可，持有、寄藏或意圖販賣而陳列第1項所列槍砲者，
  處1 年以上7年以下有期徒刑，併科新臺幣7百萬元以下罰金。
                                                      Ａ


司法院資訊處製作；財團法人民間司法改革基金會備份。
